臺灣板橋地方法院民事判決　　　　　　　 93年度訴字第988號
原　　　告　丙○○
訴訟代理人　黃勝文律師
複?代理人　乙○○
訴訟代理人　李進成律師
被　　　告　華鎮建設有限公司
????????????號4樓.
法定代理人　甲○○
訴訟代理人　許永昌律師
上列當事人間請求履行契約事件，經本院於民國94年12月16日言
詞辯論終結，判決如下：
    主  文
原告之訴及其假執行之聲請均駁回。
訴訟費用由原告負擔。
    事實及理由
一、原告主張：
(一)、兩造前於民國89年6 月15日訂立合建契約書，並於92年4 月
    1 日增訂合建增補契約書。原告提供其所有臺北縣土城市○
    ○○段外冷水坑小段地號27-25 地號共71平方公尺之土地（
    包含6.92平方公尺之道路用地）供被告規劃，由被告出資興
    建房屋，依前述二合約書之約定，在計算房屋分配比率時，
    兩造同意獎勵面積345.52平方公尺由被告取得。
(二)、原告提供之土地面積中雖有6.92平方公尺之道路用地，然該
    部分之土地並未分割而一併移轉予被告，兩造合作興建之建
    物基地臺北縣土城市○○○段外冷水坑小段27-23 地號共計
    597 平方公尺，而該基地又係合併自上開地段27-24 、27-2
    5 地號，顯然原告所提供之土地，並未其中一部分是道路用
    地而未分割移轉。亦即系爭基地總面積中，原告所提供之土
    地乃71平方公尺，並未扣除6.92平方公尺之道路用地，是以
    計算原告應分得面積時，自不應將道路用地自算式中扣除。
(三)、系爭建物依使用執照計算總樓層面積為2532.24 平方公尺，
    依兩造之約定，地主分得46% ，是原告所應分得之建物面積
    為：【其計算式為：（2532.24 -345.52）×46/100 ×71/5
    97＝119.63平方公尺】，惟原告實際分得之建物即臺北縣土
    城市○○路278 巷10弄10號10樓之面積為102.69平方公尺，
    合計分得面積短少5.12坪（119.63－102.69＝16.94 平方公
    尺≒5.12坪）。
(四)、被告依合建契約所應給付之房屋面積既有短少，自屬民法第
    227 條規定之不完全給付，且此種不完全給付以社會觀念乃
    無從補正，原告自得依民法第226 條第1 項之規定與合建契
    約之法律關係請求被告賠償損害。又依合建契約書第4 條第
    1 項約定，分配房屋如有增減坪數，以銷售金額平均值打八
    折計算為基準作為追加減之依據。關於系爭建地上新建房屋
    之出售價格，業已難以查證。惟依據橋福不動產資訊網94年
    9 月20日於網路上所公布之房屋委託出售資訊，以土城地區
    共計五件房屋之代售資訊其平均單價為新臺幣（下同）每坪
    16.6萬元。爰以此金額為參酌依據，主張以每坪10萬元做為
    被告之賠償依據，共計被告應給付512, 000元，惟本件仍欲
    以起訴時所聲明之金額為請求。
(五)、聲明：
1.  被告應給付原告110 萬元，及自起訴狀繕本送達翌日起至清
    償日止按週年利率百分之5 計算之利息。
2.  願供擔保請准宣告假執行。
二、被告抗辯：
(一)、依兩造簽訂之合建契約書，兩造約定獎勵面積由被告取得，
    本件之獎勵面積為345.52平方公尺，包含地下室之獎勵面積
    50平方公尺。
(二)、本件兩造約定車位不按持分比例分配，且地下室平常係供停
    車使用，地下室除了車位之外尚有車道，亦係供停車使用，
    故地下室面積應全部扣除而不應列入房屋分配面積。職是，
    本件應列入分配之房屋面積為2153.54 平方公尺（即房屋總
    樓層面積2532.24 平方公尺－地下室面積378.7 平方公尺＝
    2153.54 平方公尺）。
(三)、原告提供之71平方公尺土地中有6.92平方公尺之既有道路面
    積，依照臺灣省建築管理規則第5 條之規定，該道路面積用
    地不得作為建築面積之一部分，足見該道路面積對於本件之
    總樓層面積毫無貢獻，因此計算房屋分配面積時，必須將道
    路用地面積扣除而不列入分配。
(四)、本件原告應分得之面積為96.66 平方公尺【其計算式為：（
    2153.54-295.52）×46/ 100 ×（71-6.92）/（597-30. 40
    ）＝96.66 平方公尺】，而原告實際取得102.69平方公尺（
    不含車位面積19.51 平方公尺），是原告所分得之面積並未
    短少。
(五)、退步言之，縱將地下室面積列入房屋分配面積，則本件房屋
    分配面積為2532.24 平方公尺。原告應分得之面積為113.76
    平方公尺【其計算式為：（2532.24-345.52）×46/100×（
    71-6.92）/（597-30.40）＝113.76 平方公尺】，而原告實
    際取得122.2 平方公尺，是原告所分得之面積亦未短少。
(六)、聲明：原告之訴及假執行之聲請均駁回，如受不利之判決，
    願供擔保免為假執行。
三、本件經兩造於94年11月7 日準備程序期日當庭協議簡化爭點
    ，其不爭執及爭執之事項如下（見本院卷第71頁至第72頁）
    ：
(一)、兩造不爭執之事項：
 1. 兩造於89年6 月15日就原告所有臺北縣土城市○○○段外冷
    水坑小段第27-25 號土地總面積71平方公尺訂立合建契約。
    嗣於92年4 月1 日，兩造復簽立合建增補契約（原證二）。
 2. 本件系爭建物之獎勵面積共為345.52平方公尺，兩造約定由
    被告取得。
 3. 原告提供之土地中含有道路用地面積6.92平方公尺。
 4. 原告與其他二位地主共提供597 平方公尺之土地，其中道路
    面積共為30.4平方公尺。
 5. 兩造同意停車位不依持分比例分配。
 6. 系爭建物依使用執照計算總樓層面積為2532.24 平方公尺。
 7. 原告實際分得面積為102.69平方公尺（不含分得之停車位面
    積19.51 平方公尺）。
 8. 依兩造簽立合建契約書之約定，如有增減坪之情事，兩造同
    意以銷售金額平均值之八成為基準作為追加減之依據。
(二)、兩造爭執之事項
 1.本件原告分得之房屋面積是否有短少之情形？
   (1)、地下室面積應否自算式中扣除？
   (2)、道路用地面積應否自算式中扣除？
 2. 如原告分得面積有短少，計算追加減之基準「銷售金額平均
    值八成」應係多少？
四、原告主張其提供所有臺北縣土城市○○○段外冷水坑小段地
    號27-25 地號共71平方公尺之土地（包含6.92平方公尺之道
    路用地）供被告規劃，由被告出資興建房屋，兩造並於上開
    時間分別訂立合建契約書與合建增補契約書，依照兩造約定
    ，房屋分配以地政機關總樓地板面積計算，地主分得46% ，
    建商分得54% ，獎勵面積則由被告取得，如有增減坪，以銷
    售金額平均值之八成為基準作為追加減之依據，另停車位不
    依持分比例分配之事實，有原告提出之合建增補契約書、被
    告提出之合建契約書各1 份在卷可稽（附於本院(一)卷第6 頁
    至第9 頁、第31頁至第38頁），且為被告所不爭，自堪信為
    真實。又本件原告與其他二位地主共提供597 平方公尺之土
    地，其中道路面積共為30.4平方公尺；兩造合建之系爭建物
    依使用執照計算總樓層面積為2532.24 平方公尺；獎勵面積
    合計345.52平方公尺；原告實際分得之面積則為102.69平方
    公尺（不含分得之停車位面積19.51 平方公尺）等情，復為
    兩造所不爭，且有建物登記謄本（附於本院卷(一)第7 頁）、
    臺北縣政府工務局使用執照存根（附於本院(二)第17頁）、設
    計圖影本(二)（附於本院卷第62頁）各1 紙（以上均影本）在
    卷可佐，證人黃明裕並到庭證稱本建案之總獎勵面積為
    345.52平方公尺，亦即包含地下室之50平方公尺與地上層之
    295.52平方公尺乙節無訛（見本院卷第23頁），此部分之事
    實亦足認定。
五、本件兩造最大之爭點在於計算原告應分得之建物面積時，地
    下室面積與道路面積是否應自算式中扣除，茲分敘如次：
(一)、地下室面積不應自計算式中扣除
    關於兩造間房地之分配計算方式，兩造係於前開合建契約書
    中第4 條明訂。而合建契約書第4 條第1 項係約定：「房屋
    分配：依照雙方約定，以地政機關總樓地板面積計算（含地
    下室及所有之公共設施），以立體方式分法，地主分得46%
    ，建商分得54% 之比例，如有增減坪，以銷售金額平均值打
    八折計算作為追加減之依據。獎勵面積由建商所得。」第4
    條第2 項則約定：「房屋層數：拾層高級樓房，並一樓、地
    下室停車位共27位，每戶一個車位，由建商與地主抽籤分配
    車位，甲乙雙方不按持分比例分配。」是依照上開第4 條第
    1 項之內容，雙方已合意於計算房屋分配面積時，將地下室
    面積計入總樓地板面積中計算而不予扣除，僅另行約定獎勵
    面積由被告取得。雖被告抗辯本件兩造另約定停車位不按持
    分比例分配，地下室主要係車位與車道，均係供停車使用，
    因此計算分配面積時，應將地下室面積全部扣除等語，惟被
    告此部分抗辯與上開約定顯有不符，且觀諸前開契約第4 條
    之約定，第1 項係針對房屋分配之計算，第2 項則針對車位
    之分配而為約定，蓋因車位無法切割而為利用，僅得以車位
    總數分配，尚難以持分比例計算確切應分得之車位面積，兩
    造雖均同意停車位不按持分比例分配而以抽籤決定，惟此係
    針對車位分配所為之合意，非謂計算房屋分配面積時，即應
    將地下室面積予以扣除，否則兩造自會將該第4 條第1 項約
    定中「含地下室」之字句予以刪除。是原告主張計算房屋分
    配面積時，地下室面積不應扣除，為有理由，被告抗辯不應
    扣除地下室面積，則屬無據。
(二)、道路用地面積應自計算式中扣除
    按容積率係指基地內建築物總樓地板面積與基地面積之比；
    建蔽率則係指建築面積占基地面積之比率。第按面臨現有巷
    道之基地，其建築線之指定，應依左列規定辦理：一　巷道
    為單向出口長度在40公尺以下，雙向出口在80公尺以下，寬
    度不足4 公尺者者，以該巷道中心線為準，兩旁均等退讓，
    以合計達到4 公尺寬度之邊界線作為建築線；巷道長度超過
    上開規定者，兩旁亦應均等退讓，以合計達到6 公尺寬度之
    邊界線作為建築線。但面臨工業區○○○巷道之基地，應以
    合計達8 公尺寬度之邊界線作為建築線，臺灣省建築管理規
    則第5 條第1 項第1 款定有明文（按該規則已於94年?月20
    日廢止，惟於本件兩造訂約及原告登記取得其分配所得之建
    物時均仍屬有效），而觀諸證人黃明裕於94年6 月23日庭呈
    之本案建築線指示（定）申請書（附於本院卷(二)第39頁）可
    知，本案兩造合建建物之基地因面臨巷道，依照上開規定該
    巷道需有6 公尺寬度，兩旁均因此退讓，並以邊界線作為系
    爭建物之建築線，亦即原告與其他二位地主提供之道路用地
    面積均未供實際基地面積使用。又依兩造簽訂之合建契約書
    第4 條規定，原告取得之房屋，應按現行法規所允許之建蔽
    率與容積率來計算，原告與其他地主提供之道路用地既未計
    入本件基地面積，該部分道路用地對於本案得建築之面積與
    建築物總樓地板面積之計算即無助益，是被告抗辯計算房屋
    分配時應將道路用地面積扣除等語，應屬可採。
六、綜上，本件原告應分得之房屋面積為113.76平方公尺。【計
    算式為：（總樓層面積2532.24 平方公尺－總獎勵面積
    345.52平方公尺）×46% ×（原告提供之土地總面積71平方
    公尺－原告提供之道路用地面積6.92平方公尺）／（地主提
    供之土地總面積597 平方公尺－地主提供之所有道路面積
    30.4平方公尺）＝113.76平方公尺】，而本件原告分得之房
    屋面積為122.2 平方公尺【計算式為：102.69平方公尺＋
    19.51 平方公尺（原告分得之停車位面積）＝122.20平方公
    尺，蓋因前述計算原告應分得房屋面積時未將停車位之部分
    另行除外，則計算原告分得面積時，自亦應將原告分得之停
    車位面積一併計列】，足認原告分得之面積並無短少之情事
    ，原告主張有短少云云，為無理由。
七、從而，原告主張其分得之面積有短少，請求依合建契約之法
    律關係與民法不完全給付之規定，請求被告賠償110 萬元及
    法定遲延利息，於法無據，不應准許，其假執行之聲請亦失
    所附麗，應併予駁回。
八、結論：原告之訴為無理由，依民事訴訟法第78條，判決如主
    文。
中　　華　　民　　國　　94　　年　　12　　月　　30　　日
                  民事第三庭  審判長法?官  陳映如
                                    法?官  邱靜琪
                                    法?官  吳佳穎
以上正本係照原本作成
如對本判決上訴，須於判決送達後20日內向本院提出上訴狀
中　　華　　民　　國　　94　　年　　12　　月　　30　　日
                                    書記官　馬文慶
